【裁判字號】    97,上訴,419
【裁判日期】    970429
【裁判案由】    偽造文書等
【裁判全文】
臺灣高等法院臺南分院刑事判決         97年度上訴字第419號
上  訴  人  甲○○
即自訴  人
被      告  乙○○
上列上訴人因被告偽造文書等案件，不服臺灣嘉義地方法院九十
七年二月十二日第一審判決（97年度自字第4號），提起上訴，
本院判決如下：
     主  文
上訴駁回。
     理  由
一、本件上訴意旨略以：上訴人收到嘉義地方法院九十六年度家
    護字第八十五號第一審的裁定後，發現被告乙○○涉嫌串通
    該案第一審的法官偽造，並要求上訴人須保持被告十公尺距
    離，因此自訴人向司法院陳情，並向民事庭提出二次抗告，
    要求查明被告所提出那片造假的光碟，原審法院全都不查明
    就裁決，自訴人再向刑事庭提出自訴，要求查明被告涉嫌串
    通偽造，刑事庭竟不開庭，而用其他理由判決駁回，按涉嫌
    串通偽造並不是單純夫妻間的問題，如此判決，自訴人當然
    不服，嗣後自訴人在九十七年一月三十日向嘉義地方法院刑
    事庭送件自訴，承辦法官竟於九十七年一月二十九日就開始
    處理該案；又刑事庭九十七年二月十二日就已判決，自訴人
    卻遲至九十七年三月十三日才收到判決書，基於前揭理由，
    上訴人不服原審法院判決，據此提起上訴云云。
二、原判決意旨略以：按對於配偶不得提起自訴；不得提起自訴
    而提起者，應諭知不受理之判決，且得不經言詞辯論為之，
    刑事訴訟法第三百二十一條、第三百三十四條、第三百四十
    三條及第三百零七條分別定有明文。又法院對於提起自訴或
    公訴之案件，應先為形式上之審理，如經形式上之審理後，
    認為欠缺訴訟之要件，即應為形式之判決，毋庸再為實體之
    審理（最高法院著有七十二年台上字第四四八一號判例可資
    參照)。本案自訴人甲○○自訴被告乙○○涉犯恐嚇等罪嫌
    ，惟被告係自訴人之妻，業據自訴人於刑事自訴狀內陳明在
    卷，並有全戶戶籍資料查詢結果在卷可憑，揆諸前揭之規定
    ，應不得提起自訴，爰諭知不受理之判決，並不經言詞辯論
    為之。
三、經查：憲法第十六條明定人民有訴訟之權，旨在確保人民權
    益遭受不法侵害時，有權訴請司法機關予以救濟。惟訴訟權
    如何行使，應由法律規定；法律於符合憲法第二十三條意旨
    之範圍內，對於人民訴訟權之實施自得為合理之限制。刑事
    訴訟法第三百二十一條規定，對於配偶不得提起自訴，係為
    防止配偶間因自訴而對簿公堂，致影響夫妻和睦及家庭和諧
    ，乃為維護人倫關係所為之合理限制，尚未逾越立法機關自
    由形成之範圍；且人民依刑事訴訟法相關規定，並非不得對
    其配偶提出告訴，其憲法所保障之訴訟權並未受到侵害，與
    憲法第十六條及第二十三條之意旨尚無牴觸（釋字第五六九
    解釋文可資參考）。本件上訴人與被告間之婚姻關係仍有效
    存續，有全戶戶籍資料查詢結果在卷可憑（原審卷第八頁至
    第十頁），上訴人以其配偶為被告提起自訴，依刑事訴訟法
    第三百二十一條之規定，當非法所允。原審判決不經言詞辯
    論，逕為諭知自訴不受理之判決，經核尚無不合，應予維持
    。另自訴人係就不得提起自訴而提起者，本院於形式審查後
    ，不經言詞辯論逕駁回上訴，上訴人於上訴理由所述實體事
    項，自不加以審酌，於此合予敘明。
據上論斷，應依刑事訴訟法第三百六十八條、第三百七十二條，
判決如主文。
中    華    民    國    97    年     4    月    29    日
                  刑事第二庭    審判長法  官  葉居正
                                      法  官  洪碧雀
                                      法  官  吳勇輝
以上正本證明與原本無異。
如不服本判決，應於收受本判決後十日內向本院提出上訴書狀。
其未敘述上訴理由者並得於提起上訴後十日內向本院補提理由書
狀（均須按他造當事人之人數附繕本）「切勿逕送上級法院」。
                                      書記官  李良倩
中    華    民    國    97    年     4    月    29    日


司法院資訊處製作；財團法人民間司法改革基金會備份。
